臺灣新北地方法院民事判決
111年度簡上字第336號
上  訴  人  游凱晴  
被  上訴人  張有有  

上列當事人間請求侵權行為損害賠償(交通)事件，上訴人對於中
華民國111年6月9日臺灣新北地方法院板橋簡易庭111年度板簡字
第126號第一審判決提起上訴，經本院於111年11月23日言詞辯論
終結，判決如下：
    主      文
上訴駁回。
第二審訴訟費用由上訴人負擔。
    事實及理由
一、被上訴人主張：上訴人於民國109年7月8日16時16分許，騎
    乘車牌號碼000-000號普通重型機車，沿新北市永和區環河
    西路1段往新北市中和區方向行駛在外側車道，行經新北市
    永和區環河西路1段與保安路交岔路口處欲左轉保安路時，
    本應注意車輛左轉彎時，應距交岔路口30公尺前顯示方向燈
    或手勢，換入內側車道或左轉車道，行至交岔路口中心處左
    轉，且變換車道時，應讓直行車先行，並注意安全距離，而
    依當時天候晴，日間自然光線、柏油路面乾燥、無缺陷、無
    障礙物，視距良好等情，並無不能注意之情事，竟疏未注意
    換入內側左轉車道即貿然由外側直行車道左轉，適其同方右
    後方之內側車道有被上訴人騎乘車牌號碼000-0000號普通重
    型機車直行駛至該路口，閃避不及，雙方發生碰撞均人車倒
    地，被上訴人因而受有右側前臂擦傷、右側腕部挫擦傷、左
    側足部挫擦傷等傷害（下稱系爭傷害)，及系爭車輛受損之
    情事（下稱系爭事故）。上訴人過失傷害罪刑責部分，業經
    本院以110年度審交簡字第139號刑事判決有罪確定。被上訴
    人因上訴人上開行為受有如下之損害：㈠醫療費用新臺幣（
    下同）770元；㈡不能工作損失10,000元；㈢機車修理費用37,
    000元（皆為零件），此部分債權經系爭車輛所有權人即訴
    外人許淑芳讓與被上訴人；㈣精神慰撫金300,000元。爰依民
    法第184條第1項前段、第191條之2本文之規定及債權讓與之
    法律關係，請求上訴人賠償等語，並於原審聲明：㈠上訴人
    應給付被上訴人347,770元，及自刑事附帶民事起訴狀繕本
    送達翌日起至清償日止，按週年利率百分之5計算之利息。㈡
    願供擔保請准宣告假執行。
二、上訴人於原審答辯：㈠不爭執上訴人有肇事責任，但被上訴
    人亦有車速過快之過失。㈡醫療費用770元部分不爭執，但應
    可由強制險理賠，被上訴人似未申請；不能工作之損失部分
    ，因被上訴人並未提出收入證明，且無應休養1個月之醫囑
    記載，故此部分爭執；系爭車輛修理費部分應計算折舊；慰
    撫金之請求金額過高等語，資為抗辯。
三、原審為被上訴人一部勝訴判決，即命上訴人應給付被上訴人
    50,270元（含㈠醫療費用770元、㈢機車修理費用9,500元、㈣
    精神慰撫金40,000元），及自111年8月18日起至清償日止，
    按年息百分之5計算之利息，並依職權宣告假執行，駁回被
    上訴人其餘之訴及假執行聲請。上訴人就其敗訴部分不服，
    提起上訴，主張：原審判命精神慰撫金40,000元過高，應予
    酌減，且系爭事故被上訴人亦有超速之過失，原審未予審酌
    等語，並上訴聲明：㈠原判決關於命上訴人應給付被上訴人
    精神慰撫金40,000元本息部分及該部分訴訟費用之裁判廢棄
    。㈡上開廢棄部分，被上訴人於第一審之訴及假執行之聲請
    均駁回。被上訴人則抗辯：我尊重法院判決，並答辯聲明：
    上訴駁回（原審駁回被上訴人其餘請求部分，未據上訴，已
    告確定）。
四、本院之判斷：
(一)民法第184條第1項前段規定「因故意或過失，不法侵害他人
    之權利者，負損害賠償責任」、第191條之2規定「汽車、機
    車或其他非依軌道行駛之動力車輛，在使用中加損害於他人
    者，駕駛人應賠償因此所生之損害。但於防止損害之發生，
    已盡相當之注意者，不在此限。」、第195條第1項前段規定
    「不法侵害他人之身體、健康、名譽、自由、信用、隱私、
    貞操，或不法侵害其他人格法益而情節重大者，被害人雖非
    財產上之損害，亦得請求賠償相當之金額。」。本件上訴人
    對系爭事故之發生有過失，致被上訴人受有系爭傷害，上訴
    人因此犯過失傷害罪，經本院110年度審交簡字第139號刑事
    簡易判決判處拘役30日確定等情，業據本院調閱上開刑事案
    件卷宗核閱屬實，且為兩造所不爭執，是被上訴人主張上訴
    人應就本件事故負損害賠償責任，自屬有據。
(二)精神慰撫金部分：
　  按不法侵害他人致受傷者，被害人受有非財產上損害，請求
    加害人賠償相當金額之慰撫金時，法院對於慰撫金之量定，
    應斟酌實際加害情形、所造成之影響、被害人痛苦之程度、
    兩造之身分地位經濟情形及其他各種狀況，以核定相當之數
    額（最高法院47年度台上字第1221號、51年度台上字第223
    號裁判意旨參照）。被上訴人因上訴人之過失傷害行為，受
    有系爭傷害，業如前述，堪認被上訴人精神上確實受有相當
    程度之痛苦，是被上訴人請求上訴人賠償精神慰撫金，應屬
    有據。審酌被上訴人高中畢業，目前無業，系爭事故前在飲
    料店擔任機車外送員，名下無不動產；上訴人大學畢業，現
    任職金融業，月收入約50,000元，名下無不動產等節，業據
    兩造陳明在卷（見原審卷第77頁），另參酌兩造稅務電子閘
    門所得調件明細表所示資力狀況（見原審限閱卷），經綜合
    考量兩造之關係、身分地位、經濟狀況、被上訴人受傷程度
    、上訴人之侵權行為態樣暨情節等一切情狀，本院認原審核
    定被上訴人請求慰撫金40,000元為適當。至上訴人抗辯應再
    核減，則無可取。
(三)被上訴人是否與有過失：　　
　　民法第217條第1項規定「損害之發生或擴大，被害人與有過
    失者，法院得減輕賠償金額，或免除之。」。上訴人固主張
    系爭事故被上訴人亦有超速之過失云云，然為被上訴人所否
    認；又系爭事故業經臺灣新北地方檢察署檢察官送請新北市
    政府車輛行車事故鑑定委員會鑑定及新北市車輛行車事故鑑
    定覆議會覆議，均認系爭事故之發生，上訴人騎車左轉彎未
    依規定左轉（未換入內側左轉車道逕行由外側直行車道左轉
    ）為肇事因素，被上訴人騎乘機車無肇事因素等情，有新北
    車鑑字第0000000號鑑定意見書及新北覆議0000000號覆議意
    見書各1份在卷可佐(見本院卷二第28-32頁)，上訴人固認為
    上開鑑定意見及覆議意見不合理云云（見本院卷二第41頁）
    ，然未能提出證據以實其說，則其空言主張被上訴人與有過
    失云云，自無足採。
(四)末按遲延之債務，以支付金錢為標的者，債權人得請求依法
    定利率計算之遲延利息。給付無確定期限者，債務人於債權
    人得請求時，經其催告而未為給付，自受催告時起，負遲延
    責任。其經債權人起訴而送達訴狀，或依督促程序送達支付
    命令，或為其他相類之行為者，與催告有同一之效力。應付
    利息之債務，其利率未經約定，亦無法律可據者，週年利率
    為百分之5，民法第233條第1項、第229條第2項及第203條分
    別定有明文。本件被上訴人依侵權行為請求上訴人給付之損
    害賠償，係以支付金錢為標的，且無確定期限及約定利率，
    故被上訴人請求上訴人給付自刑事附帶民事訴訟起訴狀繕本
    送達翌日即110年8月18日起至清償日止，按週年利率百分之
    5計算之利息，確屬有據。
五、綜上所述，本件上訴人上訴主張為不足採。被上訴人主張本
    於侵權行為之法律關係，請求上訴人給付被上訴人精神慰撫
    金40,000元，及自110年8月18日起至清償日止，按年息百分
    之5計算之利息，為有理由，應予准許。原審就上開應准許
    部分為被上訴人勝訴之判決，並依職權宣告假執行，於法並
    無違誤，應予維持。上訴意旨指摘原判決關於精神慰金之核
    定不當，及主張被上訴人就系爭事故之發生與有過失，求予
    廢棄改判，為無理由，應予駁回。
六、本件事證已臻明確，兩造其餘主張與攻擊防禦方法及所提證
    據，經審酌後認與本件判決之結果不生影響，爰不另一一論
    述，附此敘明。
七、據上論結，本件上訴為無理由，依民事訴訟法第436條之1第
    3項、第449條第1項、第78條，判決如主文。
中　　華　　民　　國　　111 　年　　12　　月　　14　　日
                  民事第五庭  審判長法　官　高文淵
　　　　　　　　　
                                    法　官　曹惠玲
　　　　　　　　　　　　　　　　　　　
                                    法　官　劉容妤
以上正本證明與原本無異
如對本判決上訴，須於判決送達後20日內向本院提出上訴狀，同
時表明上訴理由；如已於本判決示後送達前提起上訴，應於判決
送達後10日內補具上訴理由(均須按他造當事人之人數附繕本)。
如委任律師提起上訴者，應一併繳納上訴審裁判費。
中　　華　　民　　國　　111 　年　　12 　 月　　14 　日
                                    書記官  黃信樺